臺灣高等法院臺中分院民事裁定
110年度抗字第301號
抗  告  人  
即 異議 人  張振欣  
代  理  人  楊淳淯律師  
上列抗告人因與債權人臺中市外埔區農會等及債務人捷寶光電股
份有限公司等間清償債務強制執行事件聲明異議，抗告人對於臺
灣臺中地方法院於中華民國110年4月29日所為110年度執事聲字
第30號裁定提起抗告，本院裁定如下：
    主  文
抗告駁回。
抗告程序費用由抗告人負擔。
    理  由
一、異議及抗告意旨略以：相對人即債權人臺中市外埔區農會等
    （下稱債權人）持原法院民國107年度司促字第4343號民事
    裁定等為執行名義，聲請查封相對人即債務人捷寶光電股份
    有限公司（下簡稱捷寶公司）、林秋月、蕭建烽（蕭建榮）
    、蕭明梓所共有如原裁定附表所示編號1至5之未辦理第一次
    所有權登記（簡稱保存登記）之建物（下合稱系爭不動產）
    ，經原法院民事執行處（下稱執行法院）以107年度司執字
    第87878號假清償債務強制執行事件（下稱系爭執行事件）
    受理在案。然查，依原法院相關卷宗所附臺中市政府地方稅
    務局豐原分局107年2月9日中市稅豐分字第0000000000號函
    、107年8月10日中市稅豐分字第0000000000號函、107年8月
    30日中市稅豐分字第0000000000號函等所附稅籍紀錄表（下
    稱系爭不動產之稅籍紀錄表）之記載，足認系爭不動產業經
    抗告人以買賣方式完成稅籍資料所有權人之變更，且已完成
    系爭不動產之占有交付，而分別為抗告人單獨所有（除原裁
    定編號4以外之建物）、或與訴外人蕭○坤共有（原裁定編號
    4所示建物，抗告人之應有部分3分之2，其餘應有部分屬於
    蕭○坤），參照現有系爭不動產之稅籍紀錄表內容、系爭不
    動產查封時之現況及查封當時情形，並依民法第943條規定
    ，系爭不動產自外觀上觀之，執行法院應無從認定債權人臺
    中市外埔區農會等所查報系爭不動產係屬捷寶公司等所有之
    財產。原裁定逕以現有房屋稅籍紀錄內容，就系爭不動產之
    原所有權人分別記載為捷寶公司等為由，誤將抗告人所有系
    爭不動產予以強制執行，違背外觀原則而屬無效，本件執行
    財產即系爭不動產既非債務人所有，自應由執行法院撤銷其
    執行處分。爰聲明：㈠原裁定及原法院司法事務官之處分均
    應予廢棄。㈡撤銷債權人對於系爭不動產所聲請系爭執行事
    件之執行程序。 
二、按強制執行法第12條所規定之聲請或聲明異議，係當事人或
    利害關係人對於執行法院強制執行之命令，或對於執行法官
     、書記官、執達員實施強制執行之方法，強制執行時應遵
    守程序，請求執行法院救濟之程序。惟在強制執行程序中，
    如 係涉及實體私權之爭執，而其權益關係未盡明確時，應
    由當 事人另依民事訴訟程序謀求救濟，非強制執行法第12
    條第1項聲明異議所能解決。次按不動產物權依法律行為而
    取得者，非經登記不生效力，為民法第758條所明定。此項
    規定，並不因不動產為違章建築而有例外（最高法院62年台
    上字第2414號判例意旨參照）。是違章建築雖得為交易之標
    的物，惟因不能辦理所有權登記，違章建築之所有人無法依
    法律行為而移轉其所有權，僅得讓與事實上之處分權。
三、經查：　　
　㈠系爭不動產均未辦理保存登記之建物，經執行法院及債權人
    分別向臺中市政府地方稅務局豐原分局函詢系爭不動產之稅
    籍資料結果，有該分局所函覆系爭不動產之稅籍紀錄表影本
    附卷可稽。
　㈡依房屋稅條例第4條規定，繳納房屋稅之人可能是房屋所有人
    、典權人、現住人、使用人、承租人或管理人之其中一人，
    並非必然為房屋之所有人。換言之，房屋稅繳納義務人並不
    必定為房屋所有權人，應無疑義。另稅捐稽徵機關非產權管
    理機關，未保存登記建築物之受籍、釐正係依納稅義務人申
    報資料辦理，相關稅籍資料僅供課稅使用，並不涉及實體權
    利歸屬，故系爭不動產既均為未保存登記之建物，非可僅依
    房屋稅納稅義務人斷定其所有權歸屬。從而，依系爭不動產
    之稅籍紀錄表記載，雖可認定系爭不動產確於抗告人所提證
    物2-2之時間，因繼承或買賣等原因，將稅籍申報納稅義務
    人分別變更為抗告人（除原裁定編號4以外之建物）、或與
    蕭○坤為共同納稅義務人（原裁定編號4所示建物）；然系爭
    不動產之稅籍紀錄表亦同時記載，系爭不動產之原稅籍申報
    納稅義務人分別為蕭明梓、○○電器股份有限公司（下稱○○公
    司）、蕭○多、捷寶公司，則依上所述，因系爭不動產無法
    為所有權之讓與，縱系爭不動產於查封時，懸掛有「○○智能
    」之招牌，且查封當日係由抗告人出面主張系爭不動產為其
    所有，並由第三人○○智能公司主張現由其承租占有使用等情
    為真，抗告人、或與蕭○坤亦僅取得系爭不動產之各該建物
    使用權，難認係原始出資興建人或繼受取得事實上處分權人
    ，無排除本件強制執行之權利。
　㈢此外，抗告人復未能提出其他事證供執行法院為形式上審認
    抗告人為系爭不動產之最初納稅義務人，故執行法院形式上
    依系爭不動產之最初納稅義務人觀之，認定前開蕭明梓等人
    分別為系爭不動產原始出資興建之所有權人，並無違誤。抗
    告人主張系爭不動產分別為抗告人、或與蕭○坤共同所有云
    云，均屬無據，而無可採。若抗告人仍爭執各該建物所有權
    誰屬之「實體」問題，非強制執行程序所能審斷，執行法院
    並無實體調查審認之權限，自非依強制執行法第12條之聲明
    異議所得救濟，應另以民事訴訟解決，附此敘明。　　　
四、綜上所述，原裁定及原法院司法事務官所為處分，關於駁回
     抗告人聲明撤銷債權人對於系爭不動產所聲請系爭執行事
    件之執行程序之異議，均無違誤。抗告意旨指摘原裁定及原
    法院事務官所為處分有誤，聲明廢棄，非有理由，應予駁回
    。
五、據上論結，本件抗告為無理由，依強制執行法第30條之1、
    民事訴訟法第495條之1第1項、第449條第1項、第95條、第 
    78條、第85條第1項前段，裁定如主文。
中　　華　　民　　國　　110 　年　　7 　　月　　27　　日
                  民事第六庭  審判長法  官  楊熾光
                                    法  官  莊宇馨
                                    法  官  郭玄義
正本係照原本作成。       
抗告人得再抗告。
再為抗告應以適用法規顯有錯誤為理由。
如提起再抗告者應於裁定送達後10日內向本院提出抗告理由狀（
須按照他造人數附具繕本）並繳納抗告裁判費新臺幣1,000元，
同時委任律師或具有律師資格之關係人為代理人。
　　                                書記官  劉雅玲
　　　　　　　　　　　　　　　　　　　　
中　　華　　民　　國　　110 　年　　7 　　月　　27　　日